【裁判字號】    92,交訴,3
【裁判日期】    920404
【裁判案由】    公共危險等
【裁判全文】
臺灣宜蘭地方法院刑事判決                            九十二年度交訴字第三號
    公  訴  人  臺灣宜蘭地方法院檢察署檢察官
    被      告  甲○○
右列被告因過失傷害等案件，經檢察官提起公訴（九十一年度偵字第二二三四號），
本院判決如左：
    主  文
甲○○服用酒類，不能安全駕駛動力交通工具而駕駛，處有期徒刑肆月。又因過失傷
害人，處有期徒刑肆月。又駕駛動力交通工具肇事，致人受傷而逃逸，處有期徒刑捌
月。又偽造署押，足以生損害於公眾及他人，處有期徒刑肆月，偽造「游春收」署押
壹枚沒收。應執行有期徒刑壹年陸月。偽造「游春收」署押壹枚沒收。
    事  實
一、甲○○前因竊盜案件，經判處有期徒刑五年二月，八十五年十二月十二日入監執
    行，八十七年七月十五日縮短刑期假釋，於假釋中仍不知悔改。又因於民國八十
    八年五月四日因酒後駕車，犯刑法第一百八十五條之三之罪，經本院判處拘役五
    十九日（均尚未構成累犯）。復於八十八年五月二十六日深夜，在台北縣土城市
    某快炒店飲用啤酒後，已不能安全駕駛動力交通工具，竟仍駕駛車號ＡＭ—三九
    ０六號自小客車，沿國道三號由北往南方向行駛，於翌日（即二十七日）凌晨四
    時三十分許，途經國道三號四十九公里又五一二公尺南向車道，本應注意汽車駕
    駛人飲用酒類後其吐氣所含酒精濃度超過每公升Ｏ．二五毫克以上者不得駕車，
    以及汽車行駛高速公路，前後兩車間之行車安全距離，在正常天候狀況下，每小
    時時速九十公里時，小型車最小距離為四十五公尺，如遇大雨、夜間行車或其他
    特殊狀況時，其安全距離應酌量增加，且依當時情況為路面無缺陷，道路無障礙
    物，視距良好，並無不能注意之情事，竟疏未注意，仍於雨夜天未保持行車安全
    距離，追撞同向前方由丙○○所駕駛之車號ＬＹ—三一五六號自小客車，造成丙
    ○○因之受有頭部撞傷、併左肩挫傷之傷害；甲○○見狀，反另行起意，加速往
    前逃逸，並駛下三鶯交流道；嗣因丙○○及時報警，始在三鶯交流道下為警查獲
    ，並經警於同日上午六時十七分對之實施酒精濃度測試結果，測得其呼氣中酒精
    濃度達每公升○．五０亳克。
二、甲○○於丙○○對之提出告訴並由台灣宜蘭地方法院檢察署檢察官偵查後，因逃
    匿無蹤，經台灣宜蘭地方法院檢察署於八十八年十月二十七日發佈通緝後，於八
    十八年十二月四日凌晨一時許，駕駛車號ＡＭ—三九０六號自小客車，在台北縣
    板橋市○○路與溪頭街口，遇警對之執行交通稽查，並測得其呼氣中酒精濃度達
    每公升○．五二毫克，已超過規定之標準，而舉發其違規時，為掩飾其身分並脫
    免罰責，遂冒用同母異父之弟游春收（已更名為乙○○）之名接受稽查，並於台
    北縣警察局舉發違反道路交通管理事件通知單上偽簽「游春收」之署押，足生損
    害於游春收及交通勤務警察執行交通稽查任務之正確性。
三、案經丙○○訴由臺灣苗栗地方法院檢察署呈請臺灣高等法院檢察署檢察長令轉由
    台灣宜蘭地方法院檢察署檢察官及乙○○訴請偵查起訴。
    理  由
一、被告甲○○對於酒後駕車追撞告訴人丙○○之自小客車，致丙○○受傷等事實，
    均坦承不諱，惟否認有駕車逃逸之事實。經查，被告駕車肇事之犯罪事實，業據
    告訴人丙○○指述綦詳，復有道路交通事故調查報告表、道路交通事故調查表各
    欄項目明細內容、車輛損害情形照片十張、以及告訴人丙○○受傷之診斷證明書
    在卷可稽。又被告飲酒後經警測試結果，呼氣酒精濃度達每公升○．五○毫克，
    有酒精濃度測試表、內政部警政署國道公路警察局舉發違反道路交通管理事件通
    知單，且飲酒後肇致本件事故，是足認已不能安全駕駛交通工具。至被告於警訊
    中辯稱於撞擊告訴人後，因怕後方車再行追撞，便將車開下三鶯交流道、於本院
    審理時則陳稱因車子壞了，所以滑到交流道下云云。經查，告訴人就被告肇事後
    ，駕車逃逸，嗣因被告之車輛在三峽交流道故障，且發現被告之車輛有告訴人之
    車漆，始行查獲。而被告於查獲之初仍否認伊為肇事人，直至警員施以酒精呼氣
    測試後，始承認肇事等情，均據告訴人指訴綦詳。且依上開車輛損害情形之照片
    觀之，告訴人車輛後方遭撞凹，行李蓋掀起，車輛行李艙位置幾乎全毀，撞擊情
    形嚴重，而被告之車輛前方引擎蓋處亦嚴重毀損。被告於此情形下，仍不停車查
    看告訴人所受損害，並提供救助，反逕自向前駛離，苟非因其車輛故障，則早已
    駛離不知去向，是被告辯稱伊車輛尚與肇事地點相去不遠，並未逃逸云云，即無
    足採。又事故發生路段為直路，並非坡路，有上開道路交通事故調查報告表及照
    片可參，依照片可見並無致使被告車輛下滑之坡度，被告辯稱只車輛故障而滑下
    交流道云云，顯係卸責之詞。被告酒後駕車肇事逃逸之事實應堪認定。
二、按吐氣所含酒精成分超過每公升○．二五毫克，換算血液中酒精濃度為五十毫克
    ，依血液中酒精濃度與酒醉程度及呈現症狀之關係換算表記載，血液中酒精濃度
    五十至一百毫克者，酒醉程度為微醉，呈現症狀為多話、臉紅、感覺障礙、駕駛
    能力變差；因之道路交通安全規則第一百十四條第二款規定飲酒後其吐氣所含酒
    精成分超過每公升○．二五毫克者，不得駕車。又依高速公路交通管制規則第六
    條之規定，汽車行駛高速公路，前後兩車間之行車安全距離，在正常天候狀況下
    ，每小時時速九十公里時，小型車最小距離為四十五公尺，如遇大雨、夜間行車
    或其他特殊狀況時，其安全距離應酌量增加，被告駕車自應注意上述道路交通安
    全及高速公路交通管制規則之規定；而事故當日為路面無缺陷，道路無障礙物，
    視距良好等情，有道路交通事故調查報告表及道路交通事故調查表各欄項目明細
    內容各一紙附卷可佐，依其狀況，並無於不能注意情事，竟疏未注意，以致肇事
    ，被告顯有過失。又告訴人丙○○因本件車禍受傷，與被告之過失行為間有相當
    因果關係，事證明確，被告過失傷害犯行應堪認定。
三、至被告偽造「游春收」署押部分，亦據被告甲○○坦承不諱，復有其偽造「游春
    收」署押之台北縣警察局舉發違反道路交通管理事件通知單影本在卷可稽；又於
    偵查中，經檢察官命被告當庭書寫「游春收」等字，核對前開舉發違反道路交通
    管理事件通知單之「游春收」署押字跡結果，亦屬相符，有被告書寫之字條一張
    存卷可參。是被告此部分犯行，亦堪認定。
四、按汽車駕駛人，駕駛汽車肇事致人受傷或死亡，應即採取救護或其他必要措施，
    並向警察機關報告，不得駛離，道路交通管理處罰條例第六十二條第一項定有明
    文，是被告於前開時地駕車肇事致告訴人成傷，依該條之規定即負有停車並救助
    告訴人之義務。核被告陳宏濟於酒後已無安全駕駛能力時，猶執意駕駛前開汽車
    之行為，係犯刑法第一百八十五條之三之公共危險罪；其於前開時地因酒醉並未
    戴眼鏡，致疏於注意而撞及告訴人而受有前開傷害，此部分行為係犯同法第二百
    八十四條第一項前段之過失傷害罪，其於酒醉後駕車致告訴人受傷，並應依道路
    交通管理處罰條例第八十六條第一項之規定，加重其刑；其於駕車撞及告訴人成
    傷後，對於受傷之告訴人，未為必要之救助或保護行為而逃逸，核其所為，係犯
    刑法第一百八十五條之四之肇事逃逸罪。另偽造署押之行為，係犯同法第二百十
    七條第一項之偽造署押罪。被告所犯上開四罪，犯意個別，行為互異，應分論併
    罰。爰審酌被告前因竊盜案件，經判處有期徒刑五年二月，八十五年十二月十二
    日入監執行，八十七年七月十五日縮短刑期假釋，於假釋中仍不知悔改，及距本
    案事故發生之前三週內，即八十八年五月四日因酒後駕車，犯刑法第一百八十五
    條之三之罪，致他人車輛受損（嗣經本院判處拘役五十九日），有台灣高等法院
    被告全國前案紀錄表在卷可參，以上素行雖尚未構成累犯，惟可見被告素行不良
    ，且罔顧他人之人身安全。又被告於事故發生後，僅給付部分賠償，即藉故拖走
    告訴人車子，雖開立本票以為賠償，然嗣即未付款、且未將車輛辦理移轉登記不
    過戶，至今告訴人仍續繳納稅金，其不負責任之態度造成告訴人身心受損甚鉅。
    再者，被告為逃避刑責，率然冒用其弟之姓名應訊，更進而偽造其弟之署押，嚴
    重侵害他人權益及國家刑罰權行使之對象，情節匪淺，並審酌其犯後態度等一切
    情狀，分別量處如主文所示之刑，並定應執行刑。至被告偽造之簽名一枚，依刑
    法第二百十九條之規定，不問屬於犯人與否，均應併予宣告沒收，特此敘明。
據上論斷，應依刑事訴訟法第二百九十九條第一項前段，刑法第二百八十四條第一項
前段、第一百八十五條之三、第一百八十五條之四、第二百十七條第一項、第二百十
九條、第五十一條第五款，道路交通管理處罰條例第八十六條第一項，罰金罰鍰提高
標準條例第二條，判決如主文。
本案經檢察官賴慶祥到庭執行職務
中      華      民      國    九十二    年      四      月      四      日
                                        臺灣宜蘭地方法院刑事第一庭
                                            法  官  謝  佩  玲
右正本證明與原本無異。
如不服本判決，應於判決送達後十日內向本院提出上訴狀( 應附繕本 )。
                                            書記官  林  慶  生
中      華      民      國    九十二    年      四      月      七      日
附錄本案論罪法條全文
刑法第二百十七條第一項
 (偽造盜用印章印文或署押罪)
偽造印章、印文或署押，足以生損害於公眾或他人者，處三年以下有期徒刑。
中華民國刑法第一百八十五條之三
服用毒品、麻醉藥品、酒類或其他相類之物，不能安全駕駛動力交通工具而駕駛者，
處一年以下有期徒刑、拘役或三萬元以下罰金。
中華民國刑法第一百八十五條之四
駕駛動力交通工具肇事，致人死傷而逃逸者，處六月以上五年以下有期徒刑。
第二百八十四條第一項前段
 (過失傷害罪)
因過失傷害人者，處六月以下有期徒刑、拘役或五百元以下罰金，致重傷者，處一年
以下有期徒刑、拘役或五百元以下罰金。


司法院資訊處製作；財團法人民間司法改革基金會備份。
